臺灣臺北地方法院民事判決　　　　　　 100年度保險字第15號
原　　　告　侯美月
訴訟代理人　陳志隆律師
被　　　告　遠雄人壽保險事業股份有限公司
法定代理人　屠仲生
訴訟代理人　傅祥原
上列當事人間給付保險金事件，本院於一百年三月二十八日言詞
辯論終結，判決如下：
    主  文
原告之訴及假執行之聲請均駁回。
訴訟費用由原告負擔。
    事實及理由
一、原告起訴主張：
  (一)訴外人楊森林以自己為被保險人，於民國95年9月1日投保被
    告公司團體傷害保險，並約定原告為受益人。楊森林平時身
    體狀況完全正常，96年9 月15日體檢報告之X 光檢查、運動
    心電圖、膽固醇及血糖都正常，即心血管正常，不可能心肌
    梗塞，且每星期有爬山運動，於96年12月8 日晚上21點30分
    許，樓上突然重丟類似撞球之物品在地板而發出刺耳的爆炸
    聲，至21時50分許楊森林在椅子上穿襪要出門時，突然趴倒
    地板，掙扎兩下後即不動，原告與兒子合力幫楊森林作CPR
    ，後由救護車送長庚醫院，經醫師急救無效而於22時45分宣
    告死亡。經原告請教心臟科醫師後，所得答案均說楊森林應
    是過度驚嚇引發心室顫動猝死；另於119 人員到達事故現場
    為楊森林急救時，有使用自動體外電擊去顫器，該儀器會自
    動偵測心臟情形，並指導119 人員急救步驟，指示除顫，印
    證死因為心室顫動。原告於98年4 月22日與醫師詳談並拷貝
    病歷，由醫師查清體檢資料後，始判斷不是心肌梗塞導致心
    室顫動，而是突發劇烈聲響意外過度驚嚇嚴重心律不整所致
    ，屬非由疾病引起之外來突發事故。詎被告僅給付壽險身故
    保險金新臺幣（下同）30萬元，就團體傷害保險150 萬元部
    分，則以楊森林死亡證明書上死因為心肺衰竭，死亡種類為
    病死或自然死，與意外傷害事故定義不符而拒絕理賠。惟死
    亡證明書係統一格式，其所載死亡種類為病死或自然死，乃
    為與自殺、他殺作區別，不得逕為認定非屬保險契約所定之
    意外傷害事故所致，另死因記載之心肺衰竭亦非疾病名稱，
    醫師重新查明後也另書寫診斷證明書而記載「非自殺、非藥
    物中毒、也無外傷」。依死亡證明書右側註2 ：「死因將來
    如發現錯誤，惟錯誤係在當時難以避免情況下發生時，診斷
    者不負法律上之責任」之記載，該死亡證明書應無效力，而
    應以重新書寫之診斷證明書為準。
  (二)依保險法第54條第2項、消費者保護法第11條第2項規定，系
    爭保險契約對意外傷害事故定義「非由疾病引起之外來突發
    事故所致」之目的，在於排除內發病症所致之結果，楊森林
    死亡非本身疾病或自殺所致，當屬意外死亡，醫學上亦有因
    意外突發劇烈聲響導致心室顫動猝死之情形。被告並未提出
    證據證明楊森林係由何種疾病引起外來突發事故造成楊森林
    死亡，依民法第277 條規定，被告拒絕給付意外事故保險金
    無理由。原告於98年3 月看報載「搞軌案」提及除生病死、
    遭遇外來突發事故致死均屬意外，才知本件屬意外險範疇而
    開始進行追查，等急診處置主任查明相關病歷，於99年3 月
    30日重新開立診斷證明書後，原告始明確知悉楊森林為突然
    過度驚嚇猝死，依保險法第65條第2 款規定，原告於99年4
    月6 日提出理賠時，請求權並未消滅。又原告於100 年2 月
    16日收受被告答辯狀後，始看到楊森林團體傷害保險之要保
    書、受益人及傷害保險之承保範圍，原告因此方知悉尚有權
    利可得行使，並無請求權罹於時效而消滅之情形。故被告應
    給付原告傷害險理賠金，及自申請理賠之日99年4 月6 日後
    15日起之利息。又財團法人保險事業發展中心立場偏向保險
    公司，且審查者非心臟科或精神科專科醫師，其審查無公信
    力云云，並聲明：被告應給付原告150 萬元，及自99年4
    月21日起至清償日止，按年息10％計算之利息。願供擔保
    請准宣告假執行。
二、被告則抗辯：本件保險事故於96年12月8 日發生，依保險法
    第65條規定應自保險事故發生時開始起算時效，而非事故證
    明日，且不因請求權人對此權利存在主觀上知悉與否而有影
    響。依起訴狀等相關證據，原告於96年12月8 日已知悉楊森
    林於96年12月8 日身故之事實，故系爭保險金之請求權時效
    於98年12月9 日已完成；另同條第2 項規定之「不知情」乃
    指不知危險之發生，至此危險是否屬承保範圍，受益人是否
    有保險金給付請求權，則非應知悉之範圍，是原告遲至99年
    12月間始提起本件訴訟，其系爭保險金請求權已罹於時效而
    消滅，原告於99年7 月20日向保險局提起申訴時，業超過本
    件二年請求權期間，亦無中斷時效之效果，故被告得依民法
    第144 條第1 項規定拒絕本件理賠責任。被告否認有原告稱
    如爆炸般之三聲撞擊聲，另依保險局委託財團法人保險發展
    中心送請醫療專業背景委員審查結果，認為楊森林之事故應
    導因於心臟疾病造成之心室顫動、心因性休克，尚難認定事
    發當日之驚嚇造成楊森林身故結果。基此，楊森林之身故顯
    由其本身疾病所致，與傷害險即意外險之定義不符等語，資
    為抗辯，並聲明：(一)原告之訴駁回。(二)如受不利判決，願供
    擔保請准宣告免為假執行。
三、原告主張其為系爭保險契約之受益人，被保險人楊森林係於
    96年12月8 日晚間22時45分許死亡乙節，業舉團體保險證、
    死亡證明書各1 件為證（第6 頁、第12頁）。並有被告提出
    之團體保險要保書、批註單及被保險人名冊在卷可查（本院
    卷第89至93頁），且為被告所不爭執，原告上開主張，堪信
    為真實。至原告主張本件保險事故乃外來之意外傷害事故所
    致，則為被告所否認，並抗辯本件原告請求給付系爭保險金
    已罹於二年時效。是本件所應審究者，乃原告行使系爭保險
    給付請求權，已否罹於二年之時效？
四、按由保險契約所生之權利，自得為請求之日起，經過二年不
    行使而消滅，保險法第65條前段定有明文。而系爭保險契約
    第33條亦約定，「由本契約所生的權利，自得為請求之日起
    ，經過兩年不行使而消滅」。又所謂請求權得行使時，係指
    權利人得行使請求權之狀態而言。此項消滅時效之規定，屬
    強制規定，不得因當事人合意伸長或縮短之，且保險金給付
    請求權應自保險事故發生之時，即開始起算其時效期間，不
    因請求權人對此權利之存在主觀上知悉與否而有影響。最高
    法院亦著有75年度台上字第2028號判決，可資參照。又，系
    爭保險契約之保險範圍，依同契約第3 條之約定，乃「被保
    險人於本契約有效期間內，因遭受意外傷害事故，致其身體
    蒙受傷害而致殘廢或死亡時，本公司依照保險契約的約定，
    給付保險金」、「前項所稱意外傷害事故，指非由疾病引起
    之外來突發事故」（本院卷第94頁）。再依同契約第14條第
    1 項、第22條之約定，「被保險人於本契約有效期間內遭受
    第三條約定的意外傷害事故時，受益人應於知悉意外傷害事
    故發生後十日內將事故狀況及被保險人之傷害程度通知本公
    司。並於通知後儘速檢具所需文件向本公司申請給付保險金
    」；且受益人申領身故保險金，應檢具之文件包括「相驗屍
    體證明書或死亡診斷書」，並約定「必要時本公司得要求提
    供意外傷害事故證明文件」（本院卷第95頁）。由上開約定
    可知，受益人於知悉保險事故發生且有「外來突發事故」之
    情事時，除應通知保險人，以便保險人於保險事故發生後立
    即為必要之調查與蒐證外，並應於2 年之時效期間內為保險
    金之請求。
五、查本件被保險人楊森林係於96年12月8 日晚間21時55分許，
    在其位在台北市松山區○○○路○ 段106 巷15弄9 號6 樓之
    住處，因昏迷倒地而由台北市政府消防局派遣救護人員前往
    ，到場時，被保險人楊森林已無呼吸心跳，經送長庚紀念醫
    院臺北本院急救，於同日晚間22時45分不治死亡等情，有台
    北市政府消防局救護紀錄表、長庚紀念醫院急診病歷、死亡
    證明書各1 件在卷可查（本院卷第14頁、第20頁、第12頁）
    。而依長庚紀念醫院98年4 月21日之病歷記載：「98/4/21
    4 ：30 pm ，病患（即被保險人楊森林）太太自述，當天晚
    上9 ：00 pm 夫妻兩人想外出買東西，9 ：30pm樓上（七樓
    ）鄰居丟似「撞球的東西」在地板上共3 次，聲音很大，夫
    妻受到驚嚇。9 ：50pm準備外出，病患在客廳裡穿襪子時，
    發出「唉一聲」就趴在地板上，抬頭掙扎、小便失禁，有吐
    一些水，太太與兒子把病患翻平躺，患者雙手抽搐、抖動，
    意識不清，無呼吸，無脈搏，呼救119 ，約12分鐘到達，後
    送長庚急診室急救」等語（本院卷第15頁）。由上開病歷之
    記載，足見原告即系爭保險契約之受益人，於被保險人楊森
    林發生死亡之保險事故當日，即已確知當晚於保險事故發生
    前約半小時，家中曾自樓上傳來巨大聲響，亦即知悉其於本
    件所主張作為外來意外傷害事故之發生。而原告主張其係於
    99年4 月6 日向被告公司提出本件保險理賠申請，姑不論被
    告公司提出之理賠申請書所載收件日期為99年4 月8 日（本
    院卷第144 頁），自原告確知曾有巨大聲響後未久即發生系
    爭保險事故之當日起算，至其請求被告公司賠付系爭保險金
    ，顯已罹於二年時效期間。況原告係至99年12月4 日始向本
    院起訴請求被告給付系爭保險金，惟其提出前開保險給付之
    請求而經被告公司於99年4 月26日通知拒賠，亦未於六個月
    內起訴，依民法第130 條之規定，時效視為不中斷。是原告
    自96年12月8 日知悉系爭保險事故發生暨發生前之情狀，至
    99年12月14日向本院起訴請求，亦已罹於二年之時效期間。
六、從而，原告依系爭保險契約之約定，請求被告給付保險金15
    0 萬元及利息，即屬無理由，應予駁回。原告之訴既經駁回
    ，其假執行之聲請亦失所附麗，併應駁回。
七、本件事證已臻明確，兩造其餘主張陳述及所提證據，經審究
    認無礙勝負之判斷，爰不一一論列，附此敘明。
八、據上論結，原告之訴為無理由，依民事訴訟法第78條，判決
    如主文。
中    華    民    國   100    年    4     月    22    日
                  民事第三庭    法  官  汪怡君
以上正本係照原本作成
如對本判決上訴，須於判決送達後20日內向本院提出上訴狀。如
委任律師提起上訴者，應一併繳納上訴審裁判費。
中    華    民    國   100    年    4     月    22    日
                                書記官  楊勝欽